最  高  行  政  法  院  裁  定
111年度聲再字第256號
聲  請  人  陳文德                                   
上列聲請人因與相對人內政部間聲明異議事件，對於中華民國11
1年3月31日本院110年度聲字第173號裁定，聲請再審，本院裁定
如下：
　　主  文
再審之聲請駁回。
再審訴訟費用由聲請人負擔。
　　理  由
一、按當事人對於本院所為裁定聲請再審，必須原裁定具有行政
    訴訟法第273條第1項、第2項所列情形之一者，始得為之。
    行政訴訟法第273條第1項第1款所謂「適用法規顯有錯誤」
    ，係指確定裁判所適用之法規有顯然不合於法律規定，或與
    司法院現尚有效之大法官解釋、憲法法庭裁判意旨顯然違反
    者。至於法律上見解之歧異或事實之認定，再審原告對之縱
    有爭執，要難謂為適用法規錯誤，而據為再審之理由。復按
    確定判決之消極不適用法規，須顯然影響裁判者，始構成所
    謂「適用法規顯有錯誤」之再審事由，亦經司法院釋字第17
    7號解釋在案。
二、本件聲請人因與相對人間土地徵收聲請再審事件（本院109
    年度聲再字第936號），除於民國110年6月7日及同年月29日
    具狀聲請本院109年度聲再字第936號事件之電子卷證外，另
    聲請本院108年度裁字第1484號、107年度裁字第379號、106
    年度裁字第1678號、106年度裁字第4號、104年度裁字第208
    9號等歷審事件（除本院109年度聲再字第936號事件，下合
    稱系爭聲請事件）之電子卷證，經本院書記官以109年度聲
    再字第936號處分書（下稱系爭處分書）不予提供系爭聲請
    事件之電子卷證。嗣聲請人對系爭處分書提出異議，經本院
    110年度聲字第173號裁定（下稱原確定裁定）駁回異議確定
    。聲請人不服，以原確定裁定有行政訴訟法第273條第1項第
    1款事由，聲請再審。
三、聲請人聲請意旨略以：
　㈠法院卷證電子化作業要點（下稱作業要點）並無載明任何法
    律授權依據，而依法院辦理民事及行政訴訟事件複製電子卷
    證費用徵收標準（下稱徵收標準）第4條第1項及行政訴訟閱
    卷規則（下稱閱卷規則）第11條規定可知，作業要點第12點
    第1款規定僅係重申經法律授權所制定之命令內容，並未逾
    越法律授權之範圍。而依作業要點第12點第1款規定可知，
    書記官除依法不得交付之情形外，應提供依法得聲請閱覽卷
    證之人該案件之原始版電子卷證，而同點第3款規定所授權
    書記官酌情處理之裁量範圍，並不包含否准當事人聲請電子
    卷證。原確定裁定認作業要點第12點第3款規定授權書記官
    得否准當事人聲請電子卷證，卻未指出其係經何法律條文明
    確授權，顯違反法律保留原則、法律明確性原則、授權明確
    性原則、作業要點第12點第1款及徵收標準第4條規定及司法
    院釋字第488號、第568號、第658號、第730號、第734號解
    釋意旨，有適用法規顯有錯誤之情事。
　㈡書記官如認聲請人聲請複製電子卷證有管轄問題，應以處分
    書作成移送其所認定的管轄法院方式處理，在有此方式可解
    決管轄問題之情況下，原確定裁定認定系爭處分書否准聲請
    人聲請複製電子卷證符合法規，除違反比例原則外，亦與行
    政訴訟法第18條準用民事訴訟法第28條第1項規定意旨相違
    背。
　㈢系爭處分書係依據向高雄高等行政法院忠股書記官詢問結果
    及閱卷規則第18條規定及其立法理由，認定聲請人應向卷宗
    所在地法院提出聲請，依管轄恆定原則認定本院無權受理，
    因此否准聲請人之聲請。然此作成處分之理由與本院的「人
    力、物力」完全無關，顯違反作業要點第12點第3款及行政
    訴訟法第189條規定，有適用法規顯有錯誤之情事等語。
四、原確定裁定係認：
　㈠按作業要點第12點立法說明略以如當事人聲請複製之案件為
    已歸檔案件，且於審理階段並未進行卷證電子化，法院仍需花
    費相當之人、物力進行紙本卷證之調閱及卷證電子化，爰授權
    受聲請法院酌情處理。是以，案件承辦書記官受理複製電子
    卷證之聲請後，除有依法不得交付之情形外，固應提供依法
    得聲請閱卷之人該案件之原始版電子卷證，惟僅限於已完成
    紙本卷證電子化部分，至於案件如已歸檔，且歸檔前未完成
    紙本卷證電子化部分，因法院仍需花費相當之人、物力進行該
    案件之紙本卷證調閱及卷證電子化，則授權受聲請法院酌情
    處理。
  ㈡聲請人因土地徵收事件，提起行政訴訟，經高雄高等行政法
    院（下稱原審法院）103年度訴字第429號判決駁回，復經本
    院104年度裁字第2089號裁定駁回上訴確定。聲請人不服，
    曾先後聲請再審，均經本院以106年度裁字第4號、106年度
    裁字第1678號、107年度裁字第379號、108年度裁字第1484
    號裁定駁回在案。聲請人於110年6月7日及同年月29日以當
    事人身分聲請本院109年度聲再字第936號暨系爭聲請事件之
    電子卷證，經本院書記官以本院109年度聲再字第936號事件
    以外之歷審卷已辦理終結並依規定發交原審法院併案歸檔保
    存，爰不予提供本院109年度聲再字第936號事件以外之歷審
    卷之電子卷證。經核本院電子卷證掃描中心係於109年11月2
    日成立，因此尚查無於該中心成立前之上開歷審事件之電子
    卷證；而上開歷審事件之卷宗於終結後，業已依最高行政法
    院卷宗歸檔及保存期限實施要點第4點第1項後段規定將全卷
    發交原審法院辦理歸檔。是以，聲請人於系爭聲請事件所聲
    請複製電子卷證之案件既為已歸檔之案件，且於審理階段本
    院並未進行卷證電子化，則依作業要點第12點第3款之規定
    及說明，本院自得視人、物力酌情處理。系爭處分書以聲請
    人於本院將上開歷審卷已辦理終結並依規定發交原審法院併
    案歸檔保存，始聲請複製電子卷證，本件應向卷宗所在地法
    院聲請而不予提供，其理由雖稍有不完足，惟其處理於法尚
    無不合，異議意旨指摘系爭處分書阻撓聲請人行使權利等語
    ，尚屬其個人歧異之見解，難認有據。又系爭處分書業已表
    明僅不予提供本院109年度聲再字第936號事件（即系爭處分
    書所稱之本案）卷以外之108年度裁字第1484號、107年度裁
    字第379號、106年度裁字第1678號、106年度裁字第4號、10
    4年度裁字第2089號等歷審事件（即系爭處分書所稱之本案
    歷審）卷之電子卷證，是本院109年度聲再字第936號事件之
    電子卷證不在不予提供之範圍。
  ㈢綜上，系爭處分書不予提供本院108年度裁字第1484號、107
    年度裁字第379號、106年度裁字第1678號、106年度裁字第4
    號及104年度裁字第2089號等歷審事件卷之電子卷證，於法
    尚無不合，聲請人聲明異議為無理由，應予駁回。
五、經核再審聲請意旨無非重述其於本院前裁定已為之主張，而
    為原確定裁定所不採之事由，並泛言原確定裁定適用法規顯
    有錯誤，其所訴自無可採。從而，聲請人以原確定裁定有行
    政訴訟法第273條第1項第1款所規定「適用法規顯有錯誤」
    之再審事由，其聲請難認有理由，應予駁回。　　　　　　
六、據上論結，本件聲請為不合法。依行政訴訟法第283條、第2
    78條第1項、第104條、民事訴訟法第95條、第78條，裁定如
    主文。
中　　華　　民　　國　　111　 年　   7　  月　  28    日
                    最高行政法院第二庭
                        審判長法官　帥  嘉  寶  
                              法官　林  玫  君 
                              法官　李  玉  卿
　　　　　　　　　　　　　　　法官  洪  慕  芳
　                            法官　鄭  小  康
　　　　　　　　　　　　　　　 
以  上  正  本  證  明  與  原  本  無  異
中　　華　　民　　國　　111　 年　   7　  月　  28    日
                              書記官　徐  子  嵐